最高法院刑事判決　　　　　　　　　 111年度台上字第2914號
上　訴　人　李玉森



上列上訴人因加重詐欺案件，不服臺灣高等法院中華民國111 年
3 月3 日第二審判決（110 年度上訴字第3421號，起訴及追加起
訴案號：臺灣士林地方檢察署110 年度偵字第313 、3947號），
提起上訴，本院判決如下：
    主  文
上訴駁回。
    理  由
一、按刑事訴訟法第377 條規定，上訴於第三審法院，非以判決
    違背法令為理由，不得為之。是提起第三審上訴，應以原判
    決違背法令為理由，係屬法定要件。如果上訴理由書狀並未
    依據卷內訴訟資料，具體指摘原判決不適用何種法則或如何
    適用不當，或所指摘原判決違法情事，顯與法律規定得為第
    三審上訴理由之違法情形，不相適合時，均應認其上訴為違
    背法律上之程式，予以駁回。
二、本件原審審理結果，認為上訴人李玉森有第一審判決附表編
    號一、二相關所載參與犯罪組織、加重詐欺及洗錢各犯行明
    確，因而維持第一審依想像競合犯之規定，從一重論處上訴
    人犯三人以上共同詐欺取財2 罪刑之判決，駁回其在第二審
    之上訴，已引據第一審判決載敘並補充說明其認定各該犯罪
    事實所憑之證據及其認定之理由，對於上訴人否認犯罪之辯
    詞，如何不足採信，亦已依據卷內資料詳加指駁，有卷存資
    料可資覆按。
三、證據之取捨與事實之認定，均屬事實審法院之職權，倘其採
    證認事並未違背證據法則，自不得任意指為違法而執為適法
    之第三審上訴理由。本件原判決係依憑上訴人之部分供述，
    證人即告訴人劉碧珠、江有源之證述、上訴人提款之監視器
    錄影畫面擷圖照片、自動櫃員機提領紀錄等證據資料，綜合
    判斷，並敘明：⑴上訴人雖年事已高，然其有相當之工作經
    歷，對於工作應徵流程，當有一定程度之了解。然依上訴人
    所供，其工作皆由「晁界佑」（真實姓名及年籍均不詳）臨
    時通知前往拿取提款卡提款並告知提款後之交款地點，亦即
    所從事者乃全然不需任何基本技能之提款工作，卻獲取報酬
    每日高達新臺幣1340元，酬勞與付出之時間、勞力顯不相當
    ，參諸現今金融機制發達，倘從事正當行業欲行轉帳，無論
    係使用提款機抑或網路銀行均可快速完成，然「晁界佑」卻
    需另支付款項委請上訴人從事此項工作，此等合作模式，依
    通常智識程度、社會經驗之人判斷，已足啟疑竇。⑵上訴人
    既稱所應徵外勤工作內容是關於徵信及信用調查，竟無法說
    明該等工作究與領錢有何關連，更因感到懷疑而至派出所向
    警詢問確認，可見其對於所提領、交款之款項涉及詐欺犯罪
    所得，自當已有所預見等旨綦詳，因而據以認定上訴人確有
    本件各次加重詐欺犯行。經核上情均係本諸事實審合理推論
    作用之適法職權行使所為之證據取捨及判斷，而無違背經驗
    法則或論理法則，亦無上訴意旨所指認定事實未依憑證據或
    判決理由矛盾之違法情形。又刑法第62條規定自首，須於犯
    罪未發覺前向有偵查犯罪權之機關自承犯罪事實接受裁判，
    始克相當。原審以第一審判決依調查結果，已載明上訴人雖
    曾於民國109年10月26日至新北市政府警察局板橋分局後埔
    派出所詢問員警謝憓詒，然當時僅係欲確認其應徵工作內容
    是否非法，並未向員警坦承其有如何提領款項之具體情形，
    且拒絕接受員警調查及製作警詢即自行離開，乃認其無接受
    裁判之意思，而與自首要件不符，並無不合，應予維持，因
    而未再為無益之調查，亦無所指調查職責未盡之違法。
四、上訴意旨猶以：其並無詐欺之不確定故意，原判決認定其有
    加重詐欺犯行，顯出於主觀之揣測，又原審量刑未審酌其有
    自首之情事云云，係置原判決所為明白論斷於不顧，就原判
    決已說明事項，徒憑己意而為相異評價，重為事實之爭執，
    或對於事實審法院取捨證據與判斷證據證明力之職權行使，
    徒以自己之說詞，任意指為違法，要與法律規定得為第三審
    上訴理由之違法情形，不相適合。應認其上訴違背法律上之
    程式，予以駁回。
據上論結，應依刑事訴訟法第395條前段，判決如主文。
中    華    民    國   111    年    6     月    15    日
                  刑事第七庭審判長法  官  段  景  榕  
                                  法  官  沈  揚  仁  
                                  法  官  汪  梅  芬  
                                  法  官  宋  松  璟  
                                  法  官  楊  力  進  
本件正本證明與原本無異
                                  書記官
中    華    民    國   111    年    6     月    16    日